臺灣板橋地方法院刑事判決　　　　　　　　　　　　　九十三年度訴緝字第九六號
　　公　訴　人　臺灣板橋地方法院檢察署檢察官
　　被　　　告　甲○○
右列被告因違反洗錢防制法等案件，經檢察官提起公訴（九十二年度偵字第五六八八
號）及移送併辦 (臺灣板橋地方法院檢察署九十二年度偵字第四八六一號) ，本院判
決如左：
    主  文
甲○○共同連續幫助掩飾因自己重大犯罪所得財物，處有期徒刑陸月，如易科罰金以
佰元折算壹日。所得財物新臺幣伍仟元沒收，如全部或一部不能沒收時，以其財產
抵償之。
    事  實
一、甲○○與鍾建治、吳志昇（鍾建治、吳志昇均已結）基於犯意之聯絡，預見將帳
    戶提供予不詳年籍姓名綽號「阿成」成年男子者使用，可能幫助不詳之犯罪集團
    掩飾集團成員自身重大犯罪所得財物，竟仍不違彼等本意，共同基於幫助洗錢之
    概括犯意聯絡，於九十年三、四月間，分別均由甲○○出面向翁育生、張銘中、
    孫毓貴 (業經本院判處有期徒刑三月，如易科罰金以三百元折算一日確定）借用
    或租用翁育生之郵政劃撥儲金帳戶00000000號、張銘中之華南商業銀行
    華江分行000000000000號帳戶、孫毓貴之寶島商業銀行板橋分行0
    0000000000000號帳戶，而分別取得該等帳戶之存摺、印鑑章、提
    款卡，甲○○再將該等帳戶之存摺、印鑑章、提款卡交予吳志昇，吳志昇再交予
    鍾建治，由鍾建治交予上述綽號「阿成」男子，綽號「阿成」男子則按每個郵局
    帳戶代價為新臺幣 (下同）三千元，每個銀行帳戶代價一千元之價格付款予鍾建
    治，鍾建治再與吳志昇、甲○○朋分。嗣有(一)張文豪在臺北縣淡水鎮因急需用錢
    ，見報紙上由前述犯罪集團為常業詐欺犯行所刊登之個人融資信用貸款廣告，撥
    打廣告上所載之00000000號電話聯絡後，陷於錯誤而於九十年四月十二
    日、同年四月十三日陸續匯款八次，共匯款三十萬六千二百元至翁育生之郵政劃
    撥儲金帳戶00000000號內，嗣發現遭詐騙而報警。(二)丙○○在桃園縣中
    壢市因見報紙上由前述犯罪集團為常業詐欺犯行所刊登之販賣手機廣告，欲購買
    手機而撥打廣告上所載之0000000000號電話聯絡後，陷於錯誤而於九
    十年五月十二日匯款三千元至張銘中之華南商業銀行華江分行00000000
    0000號帳戶內，嗣發現遭詐騙而報警。(三)乙○○在桃園縣中壢市因見報紙上
    由前述犯罪集團為常業詐欺犯行所刊登之販賣手機廣告，欲購買手機而撥打廣告
    上所載之0000000000號電話聯絡後，陷於錯誤而於九十年五月十八日
    、同年五月十九日各匯款五萬二千元、一千元至張銘中之華南商業銀行華江分行
    000000000000號帳戶內，嗣發現遭詐騙而報警。(四)吳瑞麟因急需用
    錢，見報紙上由前述犯罪集團為常業詐欺犯行所刊登之個人融資信用貸款廣告，
    撥打廣告上所載之00000000號電話聯絡後，陷於錯誤而於九十年五月二
    十五日至臺北市○○路六十八號寶島商業銀行儲蓄部，先後二次各存入五萬元、
    三萬六千元至孫毓貴之寶島商業銀行板橋分行00000000000000號
    帳戶內，嗣發現遭詐騙而報警，經警循線查知上情。
二、案經臺北縣政府警察局淡水分局報請臺灣士林地方法院檢察署呈請臺灣高等法院
    檢察署檢察長令轉及桃園縣政府警察局中壢分局報請臺灣桃園地方法院檢察署呈
    請臺灣高等法院檢察署檢察長令轉臺灣板橋地方法院檢察署檢察官偵查起訴，暨
    臺灣板橋地方法院檢察署九十一年度偵字第二三七八號案件簽分併案審理。
    理  由
一、右揭犯罪事實業據被告甲○○坦承不諱，且經證人鍾建治、吳志昇、翁育生、張
    銘中、孫毓貴及被害人張文豪、丙○○、乙○○、吳瑞麟分別指證在卷，並有郵
    政劃撥儲金存款收據八件 (見臺灣士林地方法院檢察署九十年度偵字第六二四六
    號卷第十三頁) 、自動櫃員機交易明細表影本三件 (見臺灣桃園地方法院檢察署
    九十一年度偵字第一五一九號卷第十九、二十頁) 、寶島商業銀行存款存根影本
    二件 (附於臺灣板橋地方法院檢察署九十一年度偵字第二三七八號卷內) ，及報
    紙廣告剪報一張 (見臺灣士林地方法院檢察署九十年度偵字第六二四六號卷第十
    二頁) 在卷可稽，經核被告甲○○之自白確與事實相符，堪以採信，本件事證明
    確，被告之犯行洵堪認定。
二、查被告甲○○基於幫助之犯意，將上開帳戶提供予不詳年籍姓名綽號「阿成」之
    成年男子使用，而幫助該名綽號「阿成」男子所組成之犯罪集團於為常業詐欺犯
    行時，掩飾因自己重大犯罪所得財物之行為，係犯刑法第三十條第一項、修正後
    洗錢防制法第九條第一項之幫助洗錢罪。按洗錢防制法已於九十二年二月六日修
    正公布，同年八月六日施行，被告甲○○本件犯行之犯罪時間係在洗錢防制法修
    正施行前，比較修正前洗錢防制法第九條第一項規定「洗錢者，處五年以下有期
    徒刑，得併科新臺幣三百萬元以下罰金。」，同法第二條第一款規定「本法所稱
    洗錢，係指下列行為：掩飾或隱匿因自己或他人重大犯罪所得財物或財產上利益
    者」，及修正後洗錢防制法第九條第一項規定「犯第二條第一項之罪者，處五年
    以下有期徒刑，得併科新臺幣三百萬元以下罰金」，同法第二條第一款規定「掩
    飾或隱匿因自己重大犯罪所得財物或財產上利益者」，上開新舊法律就「掩飾或
    隱匿因自己重大犯罪所得財物或財產上利益者」之刑罰完全相同，依刑法第二條
    第一項前段規定，應適用裁判時之法律即修正後洗錢防制法第九條第一項規定論
    處。本院衡諸被告甲○○所涉幫助洗錢之情節，認與正犯情節尚屬有間，公訴意
    旨認被告甲○○所為均成立洗錢之正犯，尚有未洽，爰依刑法第三十條第二項規
    定減輕其刑。查被告甲○○與鍾建治、吳志昇三人間，就提供翁育生、張銘中、
    孫毓貴之帳戶幫助綽號「阿成」男子所組成之犯罪集團於為常業詐欺犯行時掩飾
    因自己重大犯罪所得財物之犯行，彼此間有犯意聯絡及行為分擔，均為共同正犯
    。又查被告甲○○先後多次幫助洗錢犯行，時間緊接，方法相同，且觸犯構成要
    件相同之罪名，顯係基於概括犯意反覆為之，應依連續犯之規定論以一罪，並依
    法加重其刑。再查被告甲○○犯修正後洗錢防制法第九條第一項洗錢罪之幫助犯
    ，於審判中自白，應依修正後洗錢防制法第九條第五項後段規定，遞減輕其刑。
    被告甲○○同時有刑之加重及減輕事由，應依刑法第七十一條第一項規定先加後
    減之。查就被告甲○○提供孫毓貴之帳戶幫助綽號「阿成」男子所組成之犯罪集
    團於為常業詐欺犯行時掩飾因自己重大犯罪所得財物之犯行，雖未據公訴人起訴
    ，然因與已起訴部分有連續犯之裁判上一罪關係，為起訴效力所及，本院自應併
    予審理。爰審酌被告提供郵局、銀行帳戶予不法詐欺集團，非但增加被害人尋求
    救濟之困難，亦使不法詐欺集團得以順利掩飾常業詐欺所得財物，復參酌被告素
    行狀況、犯罪手段、所生危害及犯罪後態度等一切情狀，量處如主文所示之刑，
    並諭知易科罰金之折算標準。又被告甲○○等提供上開郵局、銀行帳戶之存摺、
    印鑑章、提款卡交予綽號「阿成」之男子，綽號「阿成」之男子按每個郵局帳戶
    代價為三千元，每個銀行帳戶代價一千元之價格付款予被告鍾建治，被告鍾建治
    再與被告吳志昇、甲○○朋分，此據被告鍾建治自陳在卷 (見本院九十三年一月
    十六日準備程序筆錄) ，故就被告甲○○因本件犯罪所得財物共五千元（3000x1
    +1000x2=5000），應依修正後洗錢防制法第十二條第一項之規定宣告沒收，如全
    部或一部不能沒收時，以其財產抵償之。
三、另公訴意旨略以：被告甲○○與鍾建治、吳志昇前揭提供翁育生、張銘中帳戶幫
    助洗錢之犯行亦涉犯刑法第三百四十條之常業詐欺罪嫌。惟查，被害人張文豪是
    因見報紙上所刊登之個人融資信用貸款廣告，撥打廣告上所載之0000000
    0號電話聯絡後，陷於錯誤受詐騙，已如前述，公訴意旨指被害人張文豪「以廣
    告上之行動電話0000000000向鍾建治等人聯絡辦理貸款事宜」，即非
    實情。又依卷附所示「00000000」號電話之租用人為黃國興 (見臺灣士
    林地方法院檢察署九十年度偵字第六二四六號卷第二十三頁) ，被害人丙○○、
    乙○○按報紙廣告上所載而撥打之「0000000000」號電話之租用人為
    林祺達 (見臺灣桃園地方法院檢察署九十一年度偵字第一五一九號卷第二十四頁
    ) ，並無積極證據證明被告甲○○及鍾建治、吳志昇為該常業詐欺犯罪集團之成
    員，或其三人與該犯罪集團成員彼此間就常業詐欺犯行有何犯意聯絡及行為分擔
    。又按幫助犯除須對於其實施之幫助行為予以認識外，尚須對正犯之犯行有構成
    要件故意之存在，始克相當。然本件被告甲○○與鍾建治、吳志昇將上開帳戶提
    供予綽號「阿成」男子，供綽號「阿成」男子所組成之犯罪集團使用時，依該等
    存款帳戶係供作存提款及匯款之使用特性，被告僅可能預見上開帳戶係供作他人
    掩飾自己犯罪所得款項之用，已如前述，實無法認識犯罪集團之人實施常業詐欺
    犯罪之態樣及內容為何，無從就該正犯所為之常業詐欺構成要件行為予以認識，
    亦無從以常業詐欺之幫助犯相繩。此外，復查無其他積極證據足資證明被告甲○○有何常業詐欺犯行，此部分不能證明被告甲○○犯罪，原應諭知無罪之判決，
    然因公訴意旨認此部分與前開論處罪刑部分有牽連犯之裁判上一罪關係，基於審
    判不可分原則，爰不另為無罪之諭知，附此說明。
據上論斷，應依刑事訴訟法第二百七十三條之一第一項、第二百九十九條第一項前段
，修正後洗錢防制法第九條第一項、第五項後段、第十二條第一項，刑法第十一條前
段、第二條第一項前段、第二十八條、第五十六條、第三十條、第四十一條第一項前
段，罰金罰鍰提高標準條例第二條，判決如主文。
本案經檢察官楊仲農到庭執行職務。
中　　　華　　　民　　　國　　九十三　　年　　　七　　　月　　 二十 　　日
                                  臺灣板橋地方法院刑事第十五庭
                                      審判長法  官  王  屏  夏
                                            法  官  陳  鴻  清
                                            法  官  戴  嘉  清
右正本證明與原本無異
如不服本判決應於送達後十日內向本院提出上訴狀
                                            書記官  許  千  士
中　　　華　　　民　　　國　　九十三　　年　　　七　　　月　　 二十 　　日
附錄本案論罪科刑法條全文：
修正後洗錢防制法第九條：
犯第二條第一款之罪者，處五年以下有期徒刑，得併科新臺幣三百萬元以下罰金。
犯第二條第二款之罪者，處七年以下有期徒刑，得併科新臺幣五百萬元以下罰金。
以犯前二項之罪為常業者，處三年以上十年以下有期徒刑，得併科新臺幣一百萬元以
上一千萬元以下罰金。
法人之代表人、法人或自然人之代理人、受雇人或其他從業人員，因執行業務犯前三
項之罪者，除處罰行為人外，對該法人或自然人並科以各該項所定之罰金。但法人之
代表人或自然人對於犯罪之發生，已盡力監督或為防止行為者，不在此限。
犯前四項之罪，於犯罪後六個月內自首者，免除其刑；逾六個月者，減輕或免除其刑
；在偵查或審判中自白者，減輕其刑。
